【裁判字號】    97,訴,1265
【裁判日期】    971230
【裁判案由】    損害賠償
【裁判全文】
臺灣桃園地方法院民事判決              97年度訴字第1265號
原      告  乙  ○
被      告  甲○○○
訴訟代理人  楊仁聲律師
上列當事人間請求損害賠償事件，原告就本院97年度壢簡字第14
82號恐嚇等案件提起附帶民事訴訟（97年度壢簡附民字第42號）
，經本院刑事庭裁定移送前來，於民國97年12月16日言詞辯論終
結，本院判決如下：
    主  文
被告應給付原告新台幣陸仟元，及自民國九十七年六月十八日起
，至清償日止，按年息百分之五計算之利息。
原告其餘之訴駁回。
訴訟費用由被告負擔百分之一，餘由原告負擔。
本判決第一項得假執行，但被告如以新台幣陸仟元為原告供擔保
後，免予假執行。
原告其餘假執行之聲請駁回。
    事實及理由
一、本件原告起訴主張：原告與被告之子即郝經華發生婚外情而
    產下1子，其於民國96年9月10日上午某時，抱小孩前往郝經
    華在桃園縣中壢市○○○路○ 段25號擔任牙醫師之超凡牙醫
    診所，欲與郝經華討論小孩扶養事宜，未料被告竟基於公然
    侮辱之犯意，在不特定人得以共見共聞之情形下，公然以「
    你幹什麼來這裡勾引男人」、「我調查到了你有3 個老公」
    、「你這瘋子」、「你是骯髒鬼、骯髒鬼、骯髒鬼（台語）
    ，滿街都是你的爸爸，來這裡要錢，你不要臉」、「滿街都
    是他爸爸，我給你調查到了，你有3 個爸爸，要不要我拿證
    明給你看，你這個不要臉的東西... 給我到馬路去，誰要看
    你，亂喊亂叫，你這個不要臉的『賺吃女人』（台語），你
    這個『賺吃女人』（台語），你褲子脫掉睡到馬路都沒人要
    你，不要臉的東西，光會欺侮我兒子，欺侮老實人，你說這
    個小孩是我兒子的，我就把你拿來賣掉... 要你這個雜種幹
    什麼」、「你的老公我也調查過了，你的老公沒有工作，靠
    你吃飯，你知道嗎，我已經調查的清清楚楚」、「你不要臉
    ，來這裡找人，我兒子沒有空，你褲子脫掉躺在馬路上看有
    沒有人要你」、「你自己送上人家的、送過去的」、「你這
    個壞女人」、「你怎樣搶人家丈夫，常常跑來這裡，以為我
    不知道」、「就你1 個人到處找男人，到處要錢」、「厚臉
    皮，我絕對不會承認你這個，閉著眼睛去摸也摸到比你好的
    （台語）」、「沒有什麼事，你哭什麼，哭三小（台語）」
    、「又沒有死人，這樣的人我就看不起了」、「這個人進來
    叫小孩子叫我奶奶，這個雜種說叫她叫我奶奶，不知羞恥（
    台語）」、「走吧，沒完沒了，去死（台語）」及「厚臉皮
    ，不知羞恥，叫小孩子叫我奶奶，我的奶奶這麼好叫，路上
    的野狗也可以叫我奶奶」等語辱罵原告多次，足以貶低原告
    之名譽。復被告基於恐嚇之犯意，向原告恫嚇「你還要來，
    我就把你打死，打死你，我這麼老了，我去坐牢，我不怕，
    我把你掐死，我告訴你，我這麼老了，掐死你我去坐牢」、
    「沒有關係了，我今年80了，你再來找他我告訴你，我會天
    天在這裡，我什麼都不怕，我這麼老了」等語，令原告心生
    畏懼，致生危害於安全。而被告前揭所為恐嚇等之犯行，經
    本院刑事庭97年度壢簡字第1482號判決有罪，雖原告仍對該
    判決不服提起上訴，然經本院同庭97年度簡上字第616 號駁
    回其上訴而告確定。又被告在前址超凡牙醫診所公然侮辱原
    告，使其當眾難堪遭人非議恥笑，致其名譽遭受損害，身心
    亦時常承受莫大精神上痛苦，所受創傷非外人所能理解，故
    請求被告賠償新台幣（下同）100 萬元之精神慰撫金。為此
    ，爰依民法第184條第1項、第195條第1項規定，提起本件訴
    訟，並聲明：(一)被告應給付原告100 萬元，及自刑事附帶民
    事起訴狀繕本送達日翌起至清償日止，按年息5%計算之利息
    。(二)願供擔保，請准為假執行之宣告。
二、被告則以：本件事端發生經過，全係原告事先規劃預謀，當
    時原告非以看診目的無故進入前址超凡牙醫診所，無端干擾
    妨礙被告之子郝經華為其他病患診療，適被告至診所見狀，
    為免影響病患之權益，及深怕原告及其子逗留診間造成危險
    ，經苦勸原告離去未果，以被告為七旬年邁之軀，僅能口頭
    喝斥，雖有不當言詞，然對於青壯年之原告，實不足以令其
    心生畏懼，使其生安全上之危險與實害之結果。況本件事端
    緣起原告至診所挑釁，絕非其所述純為談論小孩扶養費而來
    ，惟被告仍對其前述行為，前於臺灣桃園地方法院檢察署偵
    查時已向原告道歉過。又衡諸原告當時正為不法侵害郝經華
    診所安全，被告前述行為應屬正當防衛，且並未造成原告身
    體傷害，在手段上應未逾越必要程度，惟原告竟請求鉅額之
    賠償金，對於僅靠子女扶養無謀生能力之被告，實屬過高等
    情，資為置辯，並聲明：(一)駁回原告之訴。(二)如受不利判決
    ，願供擔保，請准宣告免為假執行。
三、原告起訴主張：被告於上揭時地公然侮辱及恐嚇之情，為被
    告所否認，並以正當防衛為置辯。經查：被告確有於上揭時
    地對原告為侮辱及恐嚇之行為，且均未提及防衛病患看診權
    益之事，有檢察事務官翻譯之錄音帶譯文附台灣桃園地方法
    院檢察署96偵字第27538 號卷可稽，是被告之抗辯不足採信
    ，原告之主張堪信為真實。
四、如前所述，本件被告有公然侮辱及恐嚇原告之事實，致原告
    之名譽、安全受有損害，依民法第184 條第1 項前段、195
    條規定，被告應負損害賠償責任，本院審酌兩造之身分、資
    力、原告受害之程度，被告年紀已逾70歲，其動機係維護兒
    子之名譽之情，認原告於6,000 元範圍內之請求為適當，逾
    此部分，則非有據。
七、綜上所述，本件被告應負侵權行為損害賠償責任，從而，原
    告本於侵權行為法律關係，請求判決被告應給付原告6,000
    元，及自起訴狀繕本送達之翌日（即97年6 月18日）起，至
    清償日止，按年息5%計算之利息，為有理由，應予准許。至
    於逾此部分之請求，即屬無據，應予駁回。本件判決給付金
    額未逾50萬元，應依職權宣告得假執行。被告陳明願供擔保
    免予假執行，並無不當，並酌定相當金額准許之。至於原告
    敗訴部分，假執行即失所附麗，應併予駁回。
八、據上論結，本件原告之訴一部為有理由，一部為無理由，爰
    依民事訴訟法第79條、第389 條第1 項、第392 條第2 項，
    判決如主文。
中    華    民    國    97    年    12     月    30   日
                       民事第一庭法  官  吳爭奇
上為正本係照原本作成。
如對本判決上訴，須於判決送達後20日內向本院提出上訴狀。
中    華    民    國    97    年    12     月    31   日
                                 書記官  梁麗雲


司法院資訊處製作；財團法人民間司法改革基金會備份。
